【裁判字號】    97,訴,2394
【裁判日期】    971003
【裁判案由】    偽造文書
【裁判全文】
臺灣臺中地方法院刑事判決              97年度訴字第2394號
公  訴  人  臺灣臺中地方法院檢察署檢察官
被      告  丙○○
選任辯護人  熊治璿 律師
選任辯護人  張庭禎 律師
選任辯護人  林巧雲 律師
上列被告因偽造文書案件，經檢察官提起公訴（97年度偵字第
10449號），本院判決如下：
    主    文
丙○○行使變造私文書，足以生損害於他人，處有期徒刑肆月，
如易科罰金，以新臺幣壹仟元折算壹日。減為有期徒刑貳月，如
易科罰金，以新臺幣壹仟元折算壹日。
    犯罪事實
一、丙○○係設於臺中市○○區○○路3段139巷23號「振記國際
    有限公司」（下稱振記公司）之負責人，緣振記公司與新企
    暐科技股份有限公司（下稱新企暐公司）於民國（下同）95
    年（起訴書誤為96年）7月間某日簽訂協議書，約定：「甲
    方（即新企暐公司）所研發之能量片（新型第M273571號）
    同意提供原料與乙方（即振記公司）作為製造能量釋壓床系
    列商品之材質。... 本協議書雙方簽訂成立後，甲乙雙方同
    意自西元2006年10月1日起至西元2007年3月31日止，為乙方
    （即振記公司）研發能量釋壓床開發期及廣告宣傳期。」，
    振記公司並以上開專利製作產品，委由天力生物科技有限公
    司（下稱天力公司）行銷。而上開新型專利之產品前即經新
    企暐公司負責人楊勝仲（嗣改名為楊勝憲）於94年5月3日，
    將遠紅外線橡膠片送往工業技術研究院能源與資源研究所檢
    驗，作平均放射率之量測，由該所於同月12日作成服務編號
    ：FF463I0000-00-00之分析檢驗報告（下稱第1份報告）；
    又於94年8月3日，另將能量床墊送財團法人紡織產業綜合研
    究所檢驗，該所於同日作成報告編號：TFF4H032號試驗報告
    （下稱第2份報告），復於95年3月1日，將負離子環送往超
    微量工業安全實驗室作負離子含量之測試，該實驗室於同月
    21日作成檢驗報告（下稱第3份報告）。丙○○明知上開3份
    檢驗報告之委託鑑定者均非天力公司，亦明知無更改上開檢
    驗報告之權，竟基於變造私文書之犯意，於95年12月間某日
    （公訴人誤為96年11月29日前之某日），在上開振記公司內
    ，利用不知情之公司品管人員，接續將上開3份檢驗報告之
    委託者均由「新企暐公司」更改為「天力公司」，且將第1
    份報告之平均放射率由0.922放為0.87，另增列CPM之數值
    532；另將第2份報告之收件日期由94年8月3日更改為95年5
    月3日；再將第3份報告之5次負離子數密度值由「2715、
    2571、2532、2721、2712」更改為「1715、1571、1532、
    1521、1712」，並將上開3份變造後之檢驗報告交付不知情
    之天力公司而行使之，天力公司並將該變造後之檢驗報告登
    載於該公司網站供消費者流覽，足以生損害於新企暐公司及
    新企暐公司自96年4月4日起授權使用上開檢驗報告之聯合通
    路國際股份有限公司（下稱聯合公司）及上開檢驗機關出具
    分析檢驗報告之公信力，及購買上開產品之消費者。嗣新企
    暐公司將經營權及上開檢驗報告之使用權授權，於96年4月4
    日讓渡予聯合公司，聯合公司之員工於96年11月29日進入天
    力公司之網店瀏覽時，始知上情。
二、案經聯合公司訴由臺灣臺中地方法院檢察署檢察官偵查起訴
    。
    理    由
一、證人楊勝憲於偵查中經具結之證言，按卷內資料查無顯不可
    信之情形，依刑事訴訟法第159條之1第2項規定，有證據能
    力。至告訴人公司代表人劉仲宇於偵查中之指述，證人甲○
    ○、朱貴逢於偵查中未經具結之證詞，固屬被告以外之人於
    審判外之陳述，然本案當事人於本院調查證據時，就該等證
    言之證據能力並未聲明異議，依刑事訴訟法第159條之5第2
    項規定，視為有同條第1項之同意，自得作為證據。
二、訊據被告丙○○於本院審理中固坦承有於上開時地，利用不
    知情之振記公司品管人員，接續將上開3份檢驗報告變造後
    交付不知情之天力公司而行使之情，惟矢口否認犯罪，辯稱
    ：本件是因為其購買的能量系列產品腰帶品質不良，數據不
    符合，其向楊勝憲反應，楊勝憲允許其更改，其就依照儀器
    測量的結果去更改，但其沒有把結果列印下來，其不知這是
    不法的云云。經查：
  被告確有變造上開3份檢驗報告之情，除被告之供述外，並
    經告訴人公司代表人劉仲宇於偵查指述明確（見他字卷第40
    、65、71至73頁），核與證人甲○○於偵查中供稱：「振記
    先跟新企暐科技簽定合約，檢驗報告是新企暐科技提供的，
    因為他有授權振記銷售，振記又跟天力有簽定契約，由天力
    來販賣。網路上資料是我們的，檢驗報告是新企暐科技提供
    給我們的。... 全部網路上資料是振記公司負責登錄在網路
    上，不是天力公司處理的，振記公司有新企暐公司的授權，
    天力是替振記做商品行銷，賣東西都是用天力公司的名義去
    賣。... 我之前是振記的員工... 我們公司只是把檢驗的數
    據降低，因為實際的產品沒有達到檢驗的門檻，我們有儀器
    可以做檢測。」等語（見他字卷第65至66、72頁），於本院
    審理中證稱：「95年底，他們的客訴愈來愈多，陸續退貨，
    我們就去跟新企暐的楊勝憲討論，我們要求他們出壹份新的
    報告，他們有檢驗儀器，但數據差別非常大，我們要求他們
    提供新的報告，他也同意。但他一直都沒有給我們檢驗報告
    ，我們找他，他說你們自己有儀器，自己把數值降下來就好
    了。... （你們公司何時更改檢驗報告？）我們找他們協商
    時，他們就有這樣告知，所以正確時間我不記得，大約95年
    底、96年初。... 我和陳董去談時，新企暐公司的楊勝憲有
    這樣口頭告知，你們有儀器，你們自己去調整正確的數據。
    ... （你知道後來報告上面的數據，是誰實際去做變更的？
    你清楚嗎？）我不是很清楚，這是品管的責任，他們用儀器
    去檢驗。誰實際去做變更的我不清楚。」等語相符。
  被告雖辯稱其作修正有經過證人楊勝憲之同意云云，然證人
    於偵查中業已證稱：「（這3份檢驗報告有無提供給振記公
    司？）有印在型錄上提供給他們。（後來振記公司有無跟你
    講說要更改這3份檢驗報告？）從來沒有，我不知道這件事
    。... （振記公司有無跟你反應說跟你買的上開專利產品與
    檢驗報告上的數值不符？）沒有。... 負離子環，振記公司
    沒有跟我買這個東西。... 遠紅外線橡膠片是賣給振記公司
    的，他們也沒有講說數值不符，它們要更改。第三份報告也
    跟賣給他發的產品無關。... （振記公司）只有講說車縫不
    好，腰帶的部分針車縫的品質不好，其他的都沒有講。」等
    語（見他字卷第99頁）明確，證人甲○○於本院審理中亦證
    稱：「（楊勝憲是要你們去更改檢驗報告上面的數據嗎？）
    他沒有講得很清楚，我們當下理解的是檢驗報告是他提供的
    ，他叫我們自己去調整。」等語，顯見證人楊勝憲並無明確
    同意被告更改上開3份檢驗報告之情事，況且，證人楊勝憲
    並非上開3份檢驗報告之製作人，其自無權利同意被告修改
    報告之內容，故被告縱曾經徵得證人楊勝憲之同意，亦不影
    響其變造上開檢驗報告犯行之成立，其此部分之辯解並不足
    採。
  此外，本件並有告訴人公司所提出之3份檢驗報告、被告張
    貼於網路上經變造之3份檢驗報告、協議書、讓渡契約書、
    振記公司變更登記表等在卷可資佐證，查上開檢驗報告分別
    係工業技術研究院能源與資源研究所、財團法人紡織產業綜
    合研究所、超微量工業安全實驗室所出具，被告應無權變更
    其內容，被告擅自加以變造使其數據失真，自足生損害於上
    開機關所出具檢驗報告之公信力，影響其信譽。況刑法第21
    0條所謂足生損害於公眾或他人，係指他人有可受法律保護
    之利益，因此遭受損害或有受損害之虞而言，並不已實際發
    生損害為要件，且此所謂之損害，亦不以經濟價值為限（最
    高法院43年度臺上字第387號、50年臺上字第1268號、51年
    臺上字第1111號判例參照），被告私自將上開機關製給之檢
    驗報告更改，實已損及該文書之完整性及正確性，被告復將
    之交付天力公司而行使之，極易致使不解實情者有所誤信，
    而有損及該等機關信譽之虞，已昭然若揭。而販售上開產品
    之新企暐公司、聯合公司，均有可能因上開數據之更改而影
    響生意，至欲購買上開產品之消費者，亦可能因此受到誘導
    而產生錯誤之判斷。綜上所述，足證本案事證明確，被告之
    犯行堪以認定，應依法論科。
  另公訴人雖以新企暐公司與振記公司所簽訂協議書之日期記
    載為96年7月，而認被告係在96年7月間某日與新企暐公司簽
    約，進而認被告變造檢驗報告之時間為96年11月29日前之某
    日，固非無據。惟核該協議書內容，業已明確記載「甲方（
    即新企暐公司）所研發之能量片（新型第M273571號）同意
    提供原料與乙方（即振記公司）作為製造能量釋壓床系列商
    品之材質。... 本協議書雙方簽訂成立後，甲乙雙方同意自
    西元2006年10月1日起至西元2007年3月31日止，為乙方（即
    振記公司）研發能量釋壓床開發期及廣告宣傳期。再自西元
    2007年4月1日起，乙方每年度銷售1000張能量釋壓床」等字
    句，卷內振記公司對新企暐公司應付帳款明細表（見他字卷
    第81至82頁）內，顯示自95年7月21日至96年2月14日止，振
    記公司有進貨遠紅外線偵測儀、生化能量膠片、能量腰帶等
    產品，及證人甲○○於偵查中供稱：「是95年10月1日開始
    授權給我們使用新型第M273571的能量片」等語（見他字卷
    第65頁），均可見上開協議書所記載之簽約年度，應係將95
    年誤寫為96年，故公訴人此部分之認定，容有誤會，併此敘
    明。至辯護人雖主張檢驗報告是檢驗機關對於產品做測試後
    之結果報告，性質上應屬刑法212條之特種文書等語，惟參
    酌最高法院90年度臺上字第1827號及臺灣高等法院臺中分院
    89年度上訴字第2085號刑事判決，業以認定工業技術研究院
    製給之分析檢驗報告，仍屬於私文書，故本院認辯護人此部
    分主張，難以採酌。
三、查被告丙○○於變造上開檢驗報告後，交付予天力公司而行
    使之，核其所為係犯刑法第216條、第210條之行使變造私文
    書罪。其變造私文書後持以行使，已為行使之高度行為所吸
    收，不另論罪。其利用不知情之振記公司品管人員變造檢驗
    報告，為間接正犯。而其於同一時地接續將上開3份檢驗報
    告加以變造，亦應僅成立單純一罪。爰審酌被告並無前科，
    其修改數據之動機係本於追求真實，並無何不良目的，惟其
    未有實際數據即擅作更改，手段有可議之處，而其將上開產
    品之數據降低，並無誇大不實，所生危害尚屬輕微，但其犯
    後尚未能與告訴人公司達成和解等一切情狀，量處如主文所
    示之刑，並諭知易科罰金之折算標準。又被告犯罪時間在96
    年4月24日前，經宣告未逾有期徒刑1年6月之刑，且無中華
    民國九十六年罪犯減刑條例第3條第1項所定不予減刑之情形
    ，合於減刑條件，應依中華民國九十六年罪犯減刑條例第2
    條第1項第3款之規定減其刑期二分之一，並就減得之刑諭知
    易科罰金之折算標準。
據上論斷，應依刑事訴訟法第299條第1項前段，刑法第216條、
第210條、第41條第1項前段，中華民國九十六年罪犯減刑條例第
2條第1項第3款、第7條、第9條，判決如主文。
本案經檢察官乙○○到庭執行職務。
中    華    民    國    97    年    10    月    3     日
                  刑事第一庭  審判長法  官  林宜民
                                    法  官  林清鈞
                                    法  官  許惠瑜
以上正本證明與原本無異。
如不服本判決，應於收受送達後10日內向本院提出上訴書狀（應
敘述具體理由並附繕本）。
上訴書如未敘述理由，應於上訴期間屆滿後20日內補提理由書於
本院。                              書記官  孫立文
中    華    民    國    97    年    10    月    3     日
附錄本案所犯法條：
中華民國刑法第216條
（行使偽造變造或登載不實之文書罪）
行使第210條至第215條之文書者，依偽造、變造文書或登載不實
事項或使登載不實事項之規定處斷。
中華民國刑法第210條
（偽造變造私文書罪）
偽造、變造私文書，足以生損害於公眾或他人者，處5年以下有
期徒刑。


司法院資訊處製作；財團法人民間司法改革基金會備份。
